臺灣高等法院高雄分院刑事判決　　　 94年度上更(一)字第4號
上　訴　人
即　被　告　丙○○
選任辯護人　宋明政律師
　　　　　　焦文城律師
上　訴　人
即　被　告　甲○○
上一　被告
選任辯護人　施吉安律師
上　訴　人
即　被　告　乙○○
上一　被告
選任辯護人　張清雄律師
　　　　　　許乃丹律師
　　　　　　江雍正律師
上列上訴人等因常業詐欺案件，不服臺灣高雄地方法院88年度訴
字第1459號中華民國89年10月6 日第一審判決（起訴案號：臺灣
高雄地方法院檢察署88年度偵字第6822號），提起上訴，本院判
決如下：
     主  文
原判決關於乙○○、丙○○、甲○○部分撤銷。
乙○○以犯意圖為自己不法之所有，以詐術使人將本人之物交付
為常業，處有期徒刑壹年捌月，併科罰金肆萬元，罰金如易服勞
役，以佰元折算壹日。扣押之九五無鉛汽油槽內之「九五無鉛
汽油」（含甲苯、油漆溶劑、通用溶劑等混合溶劑）萬零貳佰
公升及未扣押之高級汽油槽內之高級汽油（含甲苯、油漆溶劑、
通用溶劑等混合溶劑）壹萬捌仟肆佰公升均沒收。
丙○○連續幫助以犯意圖為自己不法之所有，以詐術使人將本人
之物交付為常業，處有期徒刑拾月，併科罰金肆萬元，罰金如易
服勞役，以佰元折算壹日。
甲○○連續幫助以犯意圖為自己不法之所有，以詐術使人將本人
之物交付為常業，處有期徒刑拾月，併科罰金肆萬元，罰金如易
服勞役，以佰元折算壹日。牌照號碼ＰＬ－五三號貨櫃拖板車
（ＯＯＣＬ二十呎貨櫃，內改裝成儲油罐）一輛，及貨櫃內油罐
中甲苯、油漆溶劑、通用溶劑等混合溶劑約肆仟公升均沒收。
     事  實
一、乙○○係交泰加油站有限公司（加油站招牌為合興加油站，
    設於彰化縣埤頭鄉○○村○○路○ 段326 號，名義負責人為
    乙○○之母蔡陳珠環，下稱合興加油站）之實際負責人；丙○○為彰化縣加油站商業同業公會總幹事（已辭職）；甲○○係高雄市三民區○○○路157 號英如貿易有限公司之負責
    人。乙○○、丙○○、甲○○均明知加油站所出售與汽、機
    車使用人之汽油，應符合經濟部公告之汽油規格，且應符合
    中國石油股份有限公司（下稱中油公司）各種汽油規範，而
    以油漆溶劑、通用溶劑、甲苯等工業溶劑所混合之溶劑油（
    下稱溶劑油），與經濟部公告之汽油規格不合，亦非中油公
    司規範之汽油。
二、丙○○於86年間某日，經黃宏全（為中宏貨運行負責人，經
    本院前審判處罪刑確定）之告知，得悉黃宏全有「溶劑油」
    出售，每公升新台幣（下同）9.3 元，用以混入向中油公司
    購買之汽油販賣，並可代客運送「溶劑油」，乃於同年12月
    間某日，至乙○○之「合興加油站」，向乙○○兜售「溶劑
    油」，每公升10.3元。乙○○明知「溶劑油」之成分不符經
    濟部公告之汽油規格，亦與中油公司出售之汽油規範不合，
    乃貪圖廉價（當時相關油品售價為：九二無鉛汽油每公升15
    元、九五無鉛汽油每公升16元、高級汽油每公升16.2元、甲
    苯每桶200 公升1,600 元，油漆溶劑每桶200 公升1,700 元
    、通用溶劑每桶200 公升1,400 元，甲苯與油漆溶劑、通用
    溶劑混合後，每公升為7.83元），為增加收入，竟意圖為自
    己不法之所有，並基於常業之犯意，自86年12月底某日起，
    每月約向丙○○訂購3 台油罐車之「溶劑油」。其間於87年
    5 月22日、5 月26日、6 月3 日、6 月14日、7 月2 日、7
    月5 日、7 月17日、7 月24日、7 月31日、8 月4 日、8 月
    12 日 、8 月24日、9 月2 日、9 月14日、9 月23日、10月
    2 日、10月10日、11月4 日、12月24日、12月25日、88年1
    月2日 、1 月10日、1 月19日、1 月27日各訂購1 次「溶劑
    油」，將之混入向中油公司購買之汽油之儲油槽內，使不知
    情之不特定顧客誤認該混入「溶劑油」之汽油，係經濟部公
    告及中油公司規範之汽油，而以正常汽油之價格，予以加油
    買受，因而詐得每公升5.7 元（九五無鉛汽油）或5.9 元（
    高級汽油）之不法利潤。乙○○每月與丙○○結帳1 次，簽
    發其台中區中小企業銀行溪湖分行帳號0000000 號帳戶之支
    票給付，丙○○取得支票後，轉交與黃宏全，黃宏全再交付
    每公升1 元之利潤與丙○○。
三、丙○○明知乙○○訂購之「溶劑油」，係混入向中油公司購
    買之汽油內，以之出售與不特定之人、詐取不法之財物，乃
    為賺取每公升1 元之利潤，而基於幫助常業詐欺之概括犯意
    ，於上開86年12月間至87年12月25日止，接受乙○○之訂購
    後，即通知黃宏全出油。黃宏全則與同基於幫助常業詐欺而
    具有概括犯意之甲○○聯繫，由甲○○以其所經營之英如貿
    易有限公司名義，向中油公司購買油漆溶劑、通用溶劑及甲
    苯等油品，將油品提貨單交與何清源（經本院前審判處罪刑
    確定），再由何清源派遣何森貴（經本院前審判處罪刑確定
    ）或親自駕駛合格之油罐車，持油品提貨單，赴中油公司嘉
    義煉製研究所及王田油庫，提領油漆溶劑、通用溶劑及甲苯
    等油品後，載回何清源在台中縣烏日鄉之停車場（車庫），
    注入黃宏全所有牌照號碼PL-53 號貨櫃拖板車（OOCL20呎貨
    櫃，內部改裝成儲油罐，下稱改裝油罐車）之儲油罐內，混
    合成「溶劑油」。黃宏全以每運送1 車次（每車次總容量約
    1 萬5,000 公升）報酬5,000 元之代價，委託何清源駕駛曳
    引車拖運，何清源或再以每車次2,000 元之代價，僱用何森
    貴駕駛曳引車拖運裝有「溶劑油」之改裝油罐車，運送至「
    合興加油站」，依乙○○之指示，將「溶劑油」注入九五無
    鉛汽油及高級汽油之儲油槽中，與向中油公司購買之各該汽
    油混合後出售。
四、迨至87年12月間，黃宏全將此「溶劑油」混充汽油之生意及
    上開改裝油罐車，讓渡與甲○○，雙方約定：日後出售「溶
    劑油」，每公升0.5 元作為黃宏全之酬勞，由黃宏全介紹客
    戶及為甲○○收取貨款。88年1 月間某日，在台中市○○○
    路潮港城餐廳外，黃宏全介紹丙○○與甲○○認識。而於88
    年1 月2 日、1 月10日、1 月19日、1 月27日，丙○○接受
    乙○○之訂購後，即通知黃宏全，黃宏全再聯繫甲○○，甲○○依上開流程，僱用何清源、何森貴載運「溶劑油」至「
    合興加油站」，注入九五無鉛汽油及高級汽油之儲油槽中，
    與向中油公司購買之各該汽油混合後，販賣不特定人。
五、嗣於88年1 月28日凌晨3 時許，何森貴駕駛上開改裝油罐車
    ，在「合興加油站」，將「溶劑油」注入九五無鉛汽油之儲
    油槽後，欲再注入九二無鉛汽油之儲油槽時，為警當場查獲
    ，並扣得該輛「改裝油罐車」及其儲油罐中約4,000 公升「
    溶劑油」（警詢後均交由何清源保管），又自該「改裝油罐
    車」內查扣中油公司嘉義煉製研究所發貨單3 張、中油公司
    王田油庫發貨單6 張、英如貿易有限公司估價單（抬頭為中
    宏）6 張，另持搜索票搜索「合興加油站」，扣得自86年12
    月起至88年1 月止之進存油紀錄表1 冊，乙○○台中區中小
    企業銀行溪湖分行支票簿首尾頁各1 張（帳號0000000 號）
    、支票簿存根6 張（票號：CUTA0000000 、CUTA0000000 、
    CUTA0000000 、CUTA0000000 、CUTA0000000 、CUTA000000
    0）， 並扣押「合興加油站」之已混合「溶劑油」之九五無
    鉛汽油3 萬200 公升。另高級汽油槽內已混合「溶劑油」之
    高級汽油1 萬8,400 公升未扣押。復經持搜索票搜索台中市
    北區○○○○街51號黃宏全住處及台中縣大肚鄉○○○街87
    號何清源居處，分別於黃宏全住處扣得記載支票兌現日及金
    額之便條紙1 張，於何清源居處扣得英如貿易有限公司估價
    單（抬頭為中宏）1 張。
六、案由臺灣省政府警政廳刑事警察大隊（下稱省刑大）移送臺
    灣高雄地方法院檢察署檢察官偵查起訴。
     理  由
一、訊據上訴人即被告乙○○、丙○○、甲○○對於乙○○為「
    合興加油站」之實際負責人，丙○○原為彰化縣加油站商業
    同業公會總幹事，甲○○為英如貿易有限公司之負責人等事
    實，分別供承不諱，而均否認有上開犯行，被告乙○○辯稱
    ：丙○○當初介紹時說是九八的汽油，跟中油的品質一樣，
    合乎中油公司九五無鉛汽油規範，我試用一陣子，也覺沒有
    問題，始予購入販賣，並無詐欺意思；被告丙○○辯稱：我
    只是介紹乙○○向黃宏全購買汽油，並不知是「溶劑油」，
    黃宏全當初向我及乙○○表示是國外進口的九八汽油，黃宏
    全說要1 元給我，但事實上我並沒有取得，沒有幫忙詐欺犯
    意；被告甲○○辯稱：87年底以前，我是把溶劑油賣給黃宏
    全，他賣給誰我不知道，88年初，黃宏全說要盤讓給我，我
    沒有答應，但油還是繼續賣給黃宏全，他叫何清源來載油，
    運回去有無加入其他油品，我不清楚，且石油管理法已經通
    過，可以摻配各種油品，其並無幫助詐欺犯意各等語。
二、惟查：
  (一)證人即共同被告何森貴於88年1 月28日凌晨3 時許，駕駛上
    開改裝油罐車，載運「溶劑油」至被告乙○○實際經營之「
    合興加油站」卸載，當場為警查獲，經警會同測量「合興加
    油站」內之九五無鉛汽油槽內油量為3 萬200 公升、高級汽
    油槽內油量為1 萬8,400 公升等情，有省刑大88年2 月1 日
    省刑大（偵二）字第0176號函附卷可稽，並為被告乙○○
    及何森貴所供承（警卷第1 頁反面、第4 、16頁反面、69頁
    ）。嗣警方持搜索票在「合興加油站」內、該改裝油罐車上
    、何清源及黃宏全上開居住處搜索，復有「交泰（即合興）
    加油站」進存油紀錄表1 冊（記載該加油站自86年12月至88
    年1 月之進、存油及進溶劑油之紀錄）、乙○○之台中區中
    小企業銀行溪湖分行支票簿首尾頁各1 張（帳號0000000 號
    ）；支票存根6 張（票號CUTA0000000 、CUTA 0000000、
    CUTA0000000 、CUTA0000000 、CUTA0000000 、
    CUTA0000000）， 中油公司煉製研究所發貨單3 張、中油公
    司王田油庫發貨單6 張、英如貿易有限公司估價單7 張（抬
    頭為中宏）、黃宏全所有記載支票兌現日及金額之便條紙1
    張扣案及台灣高雄地方法院檢察署檢察官簽發之搜索票影本
    3 紙、搜索扣押證明筆錄4 份等在卷足憑（警卷第7-10、64
    、68、70-79 頁）。上開「九五無鉛汽油」3 萬200 公升及
    改裝油罐車內之「溶劑油」約4,000 公升，經分別發交被告
    乙○○及何清源保管，並有贓物保管單2 張附卷可參（警卷
    第80、81頁）。
  (二)經警方人員會同「合興加油站」人員及乙○○、何森貴分別
    自「改裝油罐車」，「合興加油站」之九五無鉛汽油及高級
    汽油儲油槽內採集各該油品之樣品，送請檢驗結果，「改裝
    油罐車」內之油品，不符合中油公司「汽油」規範，亦不符
    合經濟部（八五）能字第85461124號公告之「汽油」規範，
    九五無鉛汽油及高級汽油樣品，均不符合中油公司之各該油
    品規範，此有省刑大88年3 月4 日88省刑大（偵二）字第
    0343號函、經濟部取締違法經營油品會報執行小組台中執行
    分組88年3 月2 日（88）中業357-1-017 號函及檢附之中油
    公司煉製研究所燃料組實驗室檢驗報告等在卷足證（偵查卷
    第21-33 頁）。未經扣押之高級汽油槽內之「高級汽油」，
    其數量為1 萬8,400 公升，為被告乙○○於警詢時所供明（
    警卷第4 頁）。上開經檢驗不符合規範之「九五無鉛汽油」
    及「高級汽油」，顯均已混合「溶劑油」，用以販賣甚明。
  (三)「合興加油站」名義上雖為被告乙○○之母蔡陳珠環為負責
    人，但實際經營者為被告乙○○，此為被告乙○○所不爭執
    。被告乙○○於警詢時供稱：「大約在1 年以前（即86年底
    左右），彰化縣加油站同業公會總幹事丙○○前來向我兜售
    他自稱為九八無鉛汽油，每公升販售給我後，可比中油汽油
    便宜3 至4 元的利潤，且佯稱他自己使用後的效果還不錯，
    且不會有問題，建議我向他購買使用，我自己曾試加用過後
    ，也覺得可以才開始向他訂購使用」、「我販售中油公司之
    石油每公升可獲利2.2 元毛利利潤，而販售非法油品利潤大
    約每公升約5.2 至6.2 元左右」，「我大概向丙○○訂購非
    法油品，前後平均每個月大概訂購3 台自何森貴運來之油罐
    車，每次1 台大概都載1 萬5,000 公升之油料，所以前後大
    約訂購有54萬公升非法油品」、「丙○○僅告訴我該油品為
    九八無鉛汽油，係由高雄運來，非購自中油公司，但魏某亦
    沒有告訴我係由化學物品自行混合製成，而我信任他時任為
    公會總幹事之職，不疑有他，為貪一點點小便宜，而糊塗向
    他購買」、「我認識黃宏全、見過1 、2 次面，均是透過丙○○介紹認識，有吃飯場合中，經魏某介紹後，才知道我先
    前所訂購之非法油品均是魏某再轉向黃宏全訂購，因為曾在
    1 次吃飯中，魏就介紹黃宏全時提到︰我向魏所訂購油品就
    是黃宏全所出‧‧‧，」、「（你向丙○○所購買之非法油
    品後，向何人結帳？）仍是向魏某清理帳目（償還）」、「
    （既然你所購買非法油品均油丙○○再轉向黃宏全購買，何
    以你不直接向黃宏全所訂購？）我曾經打電話向黃宏全提出
    購買需求，但黃某向我表示直接向丙○○訂購，我猜想大概
    是他們間行規，我遂作罷」、「（何森貴載運非法油品到你
    加油站內之運費向誰請領？）我所知道係向黃宏全所請領」
    、「我平均每月向中油公司訂購3 百至4 百萬元貨款的油料
    」、「我所訂購之非法油品係無色油料，而我原以為中油公
    司所出品之油料原本也應為無色，而中油為區分九二、九五
    ，所以加上不同色料」、「（你如何在你帳冊中顯示出當日
    有無加入額外非法油品？）我會在曾補充非法油品當日日期
    上打勾並以打『正』筆畫顯示曾補充非法油品之次數」、「
    我大部分將非法油品加入『九五』無鉛（汽油）油槽內（不
    定數混合）含有正常中油油品中，少部分加入高級汽油油槽
    內」、「經警方陪同會測油槽所剩情形如下︰(1)九五無鉛汽
    油3 萬200 公升、(2)九二無鉛汽油1 萬9,000 公升、(3)高級
    汽油1 萬8,400 公升(4)高級柴油2 萬776 公升」、「（你加
    油站所售九二、九五無鉛汽油、高級汽油及柴油售價如何？
    ）我加油站所售之九二、九五無鉛汽油、高級汽油與柴油與
    市售價均同（如︰九二無鉛汽油每公升15元，九五無鉛汽油
    16元，高級汽油每公升16.2元，柴油每公升11.5元）」、「
    ‧‧‧如何顯示你負責加油站何日曾加多少非法油料？）‧
    ‧‧，我所指在帳冊上會顯示出當日曾加入非法油料情形，
    如元月份進存由記錄表，我曾在88年元月2 日有加入非法油
    料時，原本在元月1 日，在普二汽油存量原本2 萬598 公升
    ，當日銷售3,170 公升，所以本來在元月2 日存量，應剩下
    1 萬7,428 公升（普二汽油代表九五汽油），而元月2 日普
    二汽油欄內，卻載有2 萬4,372 公升，顯示當日加入非法油
    料有6,944 公升，進入普二汽油槽內（即九五汽油槽內），
    而右上方以『正』字筆畫即代表加入次數日期，其他均以此
    類推」、「（警方於查扣帳冊中另有你臺中區中小企銀支票
    簿帳號000-0000號，有你開立出88年元月25日支付14萬
    8,400 元支票等6 張存根，你作何用途？）我所開立之臺中
    區中小企銀溪湖分行（帳號000-0000號）有88、元、25
    ，14萬8,400 元、88、2 、5 ，開出15萬9,000 元、88
    、2 、25，開出15萬元、88、3 、5 ，14萬元88、3 、
    15，14萬元、88、2 、5 ，3 萬2,000 元等6 張支票存根
    ，均是我支付給丙○○貨款憑據」等語（見88年1 月28日警
    訊筆錄、警卷第5 頁背面至第6 頁）。被告乙○○之供述，
    核與上開扣案之「合興加油站」自86年12月起至88年1 月止
    之進存油紀錄表1 冊、支票簿首尾頁各1 張、支票存根6 張
    、及黃宏全所有記載支票兌現日與金額之便條紙1 張所記載
    之內容相符，顯見被告乙○○確有如事實欄所列之犯行。
  (四)證人即共同被告何森貴於警訊時供承︰「我因駕駛ID-530號
    油罐車，載運攙雜有『油漆溶劑』、『通用溶劑』、『甲苯
    』的製劑油品至（合興加油站）販賣，正在卸油石，當場為
    警方所逮捕」、「至於原料來源，有關『油漆溶劑』及『通
    用溶劑』是前往嘉義市中油溶劑廠所載運，另『甲苯』係於
    中油王田油庫載運取得，然後三者融合後運往臺中縣烏日鄉
    ○○村○○路○ 段租用倉庫存放」、「受雇我的老闆是何清
    源，‧‧‧每次於載運油品的前一天以電話連絡（家裡電話
    ︰00-0000000號）確認，每趟收取佣金新臺幣2,000 元，每
    月初5 總結算1 次，向何清源領取，每月平均領取4 萬元，
    換算每月約20車次（含載運機、柴油），我所駕駛ID-530號
    油罐車車主就是我老闆何清源」、「知道他以運輸攙有溶劑
    的雜質油販賣圖利」、「（連絡何清源運輸攙有雜質溶劑油
    品至加油站者為何人？）都是由黃宏全以電話通知老闆何清
    源後，再由何清源通知我負責運送」、「我都直接去與老闆
    接觸確認後，隨即由我將油卸至油槽販賣予顧客」等語（警
    卷第16頁反面、第17、18頁）證人何森貴於本院亦具結證稱
    係何清源要伊載油品至合興加油站等語（本院審判筆錄）。
    至何森貴於警訊所供自85年9 月開始載運摻雜溶劑之油品至
    合興加油站部分，核與上開被告乙○○之供述及扣案之合興
    加油站進存油紀錄表所載不符，且何森貴於本院已陳明其於
    警訊所供之載油時間不正確。故何森貴上開供稱自85年9 月
    開始載運摻雜溶劑之油品部分與事證不符之陳述，尚無足採
    。
  (五)證人即共同被告何清源於警訊時供承︰「何森貴是我僱用之
    司機…何森貴所載知溶劑加甲苯，是黃宏全、甲○○於嘉義
    買好（向中油購買）並談妥售予合興加油站（即交泰加油站
    ）後，委由我托運，我再叫何森貴至嘉義載運該油品並送至
    加油站混入汽油槽中」、「我是以每車次新臺幣5,000 元接
    受托運，自負油資及自備油罐車，支付何森貴之代價亦以車
    次計算，每車次2,000 元．．．混入何種汽油之油槽，須問
    司機（何森貴）才知道，我未到場，次數已記不得．．．（
    托你運溶劑加甲苯至加油站，是黃宏全請你托運，還是甲○○？以何方式？）2 位皆有，原先全是黃宏全叫我，自今（
    88）元月起，甲○○才主動將其購妥溶劑即甲苯之聯單，送
    至烏日我停車場，託我代為運送．．．查獲2 張提貨單（英
    如貿易有限公司，00-0000000，88年元月6 日開給抬頭中宏
    ，貨名松香水，數量150 桶之估價單）．．．中宏即黃宏全
    之公司名，松香水代表溶劑（含溶劑及甲苯），150 桶是3
    萬公升．．．該單是運費憑據，所扣這1 張憑單之運費，須
    向甲○○請領，此次是甲○○托運」、「我是於接受託運後
    ，叫司機依貨主指定之地點載送，並依貨主指定之處所卸油
    ．．．」等語（見88年1 月28日警訊筆錄、警卷第21頁背面
    至第23 頁）。 顯見被告何清源確有僱用被告何森貴駕駛油
    罐車載運「溶劑油」至「合興加油站」供油之事實無訛。
  (六)證人即同案被告黃宏全於警詢時供稱：「合興加油站均由丙○○代表與我接洽，向甲○○購買溶劑油，每公升我介紹費
    獲利新台幣5 角」、「由甲○○收到丙○○的油款之後，再
    回扣給我」、「均由甲○○請司機何清源、何森貴，到嘉義
    市中油煉製研究所，憑甲○○交付之發貨單購入油漆溶劑及
    通用溶劑，再運至王回油庫，憑甲○○交付之發貨單，載入
    甲苯後，混合成溶劑油，然後待夜間12時，以20呎貨櫃偽裝
    之油罐車，載到加油站卸油」、「（司機何清源、何森貴兩
    人的運費由何人給付？）87年12月份的向我拿，88年1 月以
    後，因為我已退出了，所以由甲○○給付。而何清源、何森
    貴跟我較熟，況且因為何清源是由我介紹給甲○○的，所以
    87 年12 月份，暫時由我代甲○○付運費給何清源等人」、
    「（警方於88年1 月28日5 時，在臺中市○○○○ 街51號搜
    索，查扣「合興加油站」所開立之支票兌現日記帳便條紙乙
    張，內容如何解釋？為何兌現日期及開立金額與合興加油站
    開出之支票（編號TA0000000 、TA0000 000、TA0000000 等
    3 張）上得兌現日期及金額相同？）該便條紙上所記載之日
    期及金額數目，的確是合興加油站開給我的支票日期及金額
    ，其中418500元代表我賣出的價錢，3 張支票相加之數目
    457400元代表丙○○賣出之價格，兩者相差之數目，即丙○○應得之利潤。因為我87年12月只介紹3 趟溶劑油，賣給合
    興加油站，所以只有3 筆金額。故丙○○這3 趟應得之利益
    38900 」等語（警卷第24頁反面、第25頁、第26頁反面）。
    證人黃宏全於本院雖證稱：「我是有交給他，但是還沒有完
    成就出事了」，又稱：「甲○○是第1 次載油過去（合興加
    油站）就被逮了」云云（本院審判筆錄）。甲○○既係第1
    次載「溶劑油」至合興加油站被逮，即表示黃宏全已將販賣
    「溶劑油」與合興加油站之業務讓渡與甲○○，所稱：「還
    沒有完成」云云，尚難採信。且黃宏全將該「改裝油罐車」
    ，以30萬元代價讓渡與甲○○，亦為黃宏全所證實（本院審
    判筆錄），尤見黃宏全已將販賣「溶劑油」之業務讓渡與甲○○，故黃宏全始有每公升「溶劑油」獲利5 角之「介紹費
    」。至黃宏全所證：「甲○○是第1 次載油過去就被逮」云
    云，惟黃宏全於警詢已供明其自88年1 月退出，該月份運費
    由甲○○給付，而被告乙○○於88年1 月份，共購入「溶劑
    油」5 次（88年1 月2 日、1 月10日、1 月19日、1 月27日
    、1 月28日），已如上述，是黃宏全此部分之陳述與事實不
    符，亦無可採。
　(七)被告丙○○於警訊時供稱︰「（你自何時開始介紹乙○○購
  　買溶劑油？）我是在86年12月份左右，與乙○○、黃宏全一
    起在溪湖鎮吃飯的時候，提起黃宏全有販賣大宗甲苯溶劑，
    且可以代客運送，所以我介紹乙○○向黃宏全購買溶劑」、
    「（你每月約介紹幾趟溶劑賣給乙○○？賣給乙○○作何用
    途？獲利多少？）每次乙○○告訴我要溶劑的時候，我就轉
    告黃宏全知道，隨後黃宏全就會派司機何森貴載去給乙○○
    ... 88年元月初的時候，我在臺中市○○○路潮港城吃飯的
    時候，黃宏全帶甲○○來介紹給我認識，叫我以後跟甲○○
    聯絡... 利潤部分，每次乙○○把支票開好之後，我便轉手
    交給黃宏全，我每月利潤是黃宏全自動塞給我1 萬、2 萬不
    等，或者有時候他自動請喝酒... 」、「（警方查扣乙○○
    所有之支票存根編號（CUTA0000000 、CUTA0000000 、CUTA
    0000000 、CUTA0000000 、CUTA0000000 、CUTA0000000 等
    6 張支票在何處？）這6張支票我都已經交給黃宏全」、「
    （警方於88年元月28日自黃宏全宅查扣乙張記載合興加油站
    開出之支票總額457,400 元，扣除每公升9.3 元，合計之總
    額418500元，剩38900 元是否為黃宏全該給你的利潤？）可
    能是該給我的，因為我從來沒有計算過我該得多少錢。我完
    全是基於幫忙立場介入此事的」、「（你向乙○○報價黃宏
    全所賣的溶劑油每公升多少錢）目前是新臺幣10元左右（每
    公升），之前的我忘記了，因為這價錢會隨中油價格調整而
    波動」等語（警卷第29-31 頁）。被告丙○○係以每公升「
    溶劑油」9.3 元計價與黃宏全，其與被告乙○○間，則以每
    公升10.3元結帳，且乙○○每次進油，均與被告丙○○聯絡
    ，丙○○再通知黃宏全出油，顯見被告丙○○係向黃宏全（
    88年1 月份黃宏全將該業務轉讓與甲○○，黃宏全賺取介紹
    費）購買「溶劑油」轉賣與被告乙○○無疑。被告丙○○所
    供其僅介紹而已，黃宏全自動給伊1 萬、2 萬不等，或請喝
    酒云云，不足憑信。
　(八)被告甲○○於警詢時供稱：「大約1 年前，黃宏全開始向我
  　買溶劑，溶劑價格經常波動，目前甲苯每桶（200 公升)約1
    ,600 元 ，油漆溶劑每桶（200 公升）約1,700 元，通用溶
    劑每桶（200 公升）約1,400 元，每次黃宏全都購買甲苯75
    桶，通用溶劑65桶、油漆溶劑10桶，合計150 桶」、「（警
    方於88年元月28日持票搜索ID-530號車廂及何清源宅，查扣
    甲苯、通用溶劑、油漆溶劑等3 種提貨單共9 張，及英如貿
    易有限公司開出之松香水估價單7 張，署名黃宏全所開設之
    中宏公司，是否為你交付給何清源等人，做為購買溶劑之憑
    證？）是我交給何清源等人沒錯。提貨單是要讓他們去載溶
    劑用的，估價單是要讓司機在上面簽名，我留乙聯做為向黃
    宏全請款的依據，另1 聯由司機帶回去保管」、「（如你前
    述，每次賣溶劑給黃宏全，都要請司機在估價單上簽名為憑
    ，為何你賣的是『甲苯』、『油漆（溶劑）』、『通用溶劑
    』等3 種溶劑，估價單上卻要註明是『松香水』150 桶？）
    松香水就是溶劑的別稱」、「（你賣給黃宏全之溶劑有3 種
    之多，為何僅以松香水一詞替代？）因為我跟黃宏全有默契
    ，所以我只要註明松香水即可」、「（平常你如何拿溶劑之
    提貨單給何清源？）除了88年元月7 日我拿到烏日鄉給他1
    次外，其餘都是拿到嘉義中油煉製所門口外給何清源等人」
    等語（警卷第33-35 頁）。被告甲○○雖否認有受讓黃宏全
    上開黃宏全販賣「溶劑油」業務，及以30萬元購買黃宏全所
    有之「改裝油罐車」，暨給付每公升「溶劑油」介紹費5 角
    與黃宏全之情事，惟就黃宏全及何清源之上開證言，被告甲○○此部分之否認，非真實可採。
　(九)證人即同案被告何清源於本院前審供稱：「是甲○○拿提貨
　  單由我交給司機到嘉義及王田的油庫提溶劑油，提出來之後
    ，先放在我的車庫卸到油桶，然後再等他們聯絡卸（出）油
    ，依照他們的指示，我再叫司機把溶劑油載到加油站」（上
    訴卷第145 頁）等語。以中油公司油品行銷事業部嘉南營
    業處94年4 月1 日嘉嘉油字第0940001394號函（本院卷第15
    9 頁）所敘油罐車提領油料時，先檢查是否空車、空罐，不
    宜將2 種以上油料注入同1 油罐車等情，是可認定何清源或
    何森貴以甲○○交付之提貨單，至中油公司之嘉義及王田油
    庫，提領甲苯、油漆溶劑及通用溶劑後，載回何清源所租用
    之停車場（台中縣烏日鄉○○路○ 段），卸入油桶內混合，
    再加入上開「改裝油罐車」內（此為何森貴於原審供明－原
    審二卷第43、44頁）待售。
　(十)證人黃宏全、何清源、何森貴之上開審判外陳述，均係在92
    年1 月14日修正刑事訴訟法施行前，依法定程序所調查之證
    據，照92年1 月14日修正之刑事訴訟法施行法第7 條之3
    規定，自得採為認定事實之證據。另證人陳錫謙、陳育坤於
    本院前審所證曾用過合興加油站之「汽油」，使用效果與中
    油公司的汽油差不多云云，惟上開混合「溶劑油」之95無鉛
    汽油及高級汽油，均不合經濟部公告之汽油規範及中油公司
    生產之汽油規範，已如上述，故證人陳錫謙及陳育坤之證言
    ，不足為被告等有利之認定。又被告甲○○雖提出88年1 月
    22日至同年月27日其人在澳洲旅遊之護照影本，惟被告甲○○與黃宏全間，讓渡販賣「溶劑油」與「合興加油站」之業
    務，係自88年1 月初開始，並不影響被告甲○○至澳洲旅遊
    之期日。且方今行動電話無遠弗屆，縱使人在境外，亦可以
    行動電話相互聯繫，是該旅遊證明，不能否定上開事證。
　(十一)綜上所敘，本案事證已臻明確，被告等所辯，顯係卸責之詞
　  ，殊無足採，犯行均堪認定。
三、查被告乙○○購買低價之「溶劑油」，混充高價之汽油，使
    不知情之不特定顧客，誤為高價之汽油，而予購買支付高價
    汽油之價金，因而詐得超過「溶劑油」價格之價金，其有不
    法所有意圖甚明，而被告乙○○以經營加油站販賣汽油為業
    ，其長期向不特定顧客詐取財物，顯係以所得財物維生，而
    以之為常業，核其所為，係犯刑法第340 條之意圖為自己不
    法之所有，以詐術使人將本人之物交付為常業罪。被告丙○○、甲○○均明知乙○○購買「溶劑油」，係混充高價之汽
    油販賣，詐取不特定人之財物，並以之為常業，而仍出售「
    溶劑油」與乙○○，是皆有幫助乙○○之詐欺行為之犯行，
    核其2 人所為，均有犯刑法第340 條之以犯意圖為自己不法
    之所有，以詐術使人將本人之物交付為常業罪之幫助犯。被
    告丙○○、甲○○先後多次犯行，時間緊接，犯同一之罪名
    ，顯係基於概括犯意為之，均應依刑法第56條規定，以一罪
    論，並加重其刑。被告丙○○、甲○○均為幫助犯，爰依刑
    法第30條第2 項規定減輕其刑，依法先加重後減輕之。公訴
    意旨認被告丙○○、甲○○均為共同正犯，尚有未洽。按刑
    法第340 條之常業詐欺罪，於88年2 月3 日修正公布，於同
    年月5 日生效施行，修正後之法定刑為「1 年以上7 年以下
    有期徒刑，得併科5 萬元以下罰金」，修正前之法定刑為「
    1 年以上7 年以下有期徒刑，得併科5,000 元以下罰金」，
    而修正前之罰金刑，依罰金罰鍰提高標準條例第1 條前段規
    定，提高為10倍，2 者相較，刑度相同，依刑法第2 條第1
    項前段規定，應適用裁判時之法律，併予敘明。
四、原審論處被告等罪刑，固無不合，惟查，(一)被告丙○○、甲○○及已判決確定之黃宏全、何清源、何森貴等人均為幫助
    犯，原判決認均與乙○○為共同正犯，(二)被告丙○○、甲○○均為連續犯，原判決未予論及；(三)被告乙○○販賣之92無
    鉛汽油，未涉犯罪（公訴人未起訴），原判決併予論處罪刑
    ；均有未洽。被告乙○○、丙○○、甲○○上訴意旨執前詞
    指摘原判決此部分不當，雖無理由，但原判決既有可議，自
    應將之撤銷改判。爰審酌被告乙○○經營加油站，為圖私利
    ，以低價「溶劑油」混充汽油，販售與不特定人詐取財物，
    侵害消費者權益，犯罪期間超過1 年，情節非輕，被告丙○○、甲○○幫助乙○○犯罪，及被告3 人犯罪後，均飾詞卸
    責，未見悔意，態度欠佳等一切情狀，分別量處如主文所示
    之刑，並諭知併科罰金部分易服勞役之折算標準。扣押之「
    合興加油站」內95無鉛汽油槽內之95無鉛汽油（已混入上開
    溶劑油）3 萬200 公升、及未扣押之高級無鉛汽油槽內之高
    級汽油（已混入上開溶劑油）1 萬8,400 公升，均為被告乙○○所有預備供犯罪所用之物，爰依刑法第38條第1 項第2
    款規定宣告沒收。為警查獲之PL-53 號貨櫃拖板車（即改裝
    油罐車），原係黃宏全所有，嗣以30萬元出售與被告甲○○
    ，甲○○已用以載運「溶劑油」與乙○○，顯見買賣已成立
    ，雖尚未向公路監理機關辦理變更登記（黃宏全以之靠行於
    名慶通運股份有限公司），但動產所有權之設定，不以登記
    為生效要件，而以交付為生效要件，該貨櫃拖板車已交付與
    被告甲○○，自應認定為被告甲○○所有，且供其犯罪所用
    之物，應依刑法第38條第1 項第2 款規定宣告沒收。另於該
    貨櫃拖板車油罐內查扣之「溶劑油」約4,000 公升，尚未交
    付出售與乙○○，其所有權仍屬被告甲○○，係甲○○預備
    供犯罪所用之物，乃依刑法第38條第1 項第2 款規定併予宣
    告沒收。至扣押之92無鉛汽油槽內之92無鉛汽油1 萬9,000
    公升，經檢驗結果，符合中油公司之92無鉛汽油規範，有上
    開檢驗報告可證，尚不能證明有摻入「溶劑油」，是不能認
    定為被告乙○○預備供犯罪所用之物，故不能宣告沒收。
據上論斷，應依刑事訴訟法第369 條第1 項前段、第364 條、第
299 條第1 項前段、刑法第2 條第1 項前段、第340 條、第30條
第2 項、第56條、第38條第1 項第2 款、第42條第2 項、罰金罰
鍰提高標準條例第2條，判決如主文。
本案經檢察官方娜蓉到庭執行職務。
中　　華　　民　　國　　94　　年　　8 　　月　　30　　日
                  刑事第八庭    審判長法  官　惠光霞
                                      法  官  李淑惠
                                      法  官  洪慶鐘
以上正本證明與原本無異。
如不服本判決應於收受本判決後10日內向本院提出上訴書狀，其
未敘述上訴理由者，並得於提起上訴後10日內向本院補提理由書
狀（均須按他造當事人之人數附繕本）「切勿逕送上級法院」。
中　　華　　民　　國　　94　　年　　8 　　月　　31　　日
　　　　　　　　　　　　　　　　　　　書記官　呂素珍
附錄本判決論罪科刑法條：
刑法第339條第1項
意圖為自己或第3 人不法之所有，以詐術使人將本人或第3 人之
物交付者，處5 年以下有期徒刑、拘役或科或併科1,000 元以下
罰金。
刑法第340條
以犯第339 條之罪為常業者，處1 年以上7 年以下有期徒刑，得
併科5萬元以下罰金。
                                                    FH
